【裁判字號】    97,交訴,39
【裁判日期】    970430
【裁判案由】    業務過失致死等
【裁判全文】
臺灣臺北地方法院刑事判決              97年度交訴字第39號
公  訴  人  臺灣臺北地方法院檢察署檢察官
被      告  丙○○
上列被告因業務過失致死等案件，經檢察官提起公訴（九十七年
度調偵字第一六九號、九十七年度偵字第四五八號），被告於準
備程序中就被訴事實為有罪之陳述，經本院合議庭裁定改用簡式
審判程序，判決如下：
    主  文
丙○○從事業務之人，因業務上之過失致人於死，處有期徒刑壹
年肆月。
    事  實
一、丙○○任職祥群航空貨運股份有限公司（起訴書誤載為加揚
    快遞公司，原名嘉揚國際股份有限公司，於民國九十四年三
    月十六日更名為祥群航空貨運股份有限公司）擔任營業用小
    貨車司機，以駕駛小貨車運送貨物為業，係從事駕駛業務之
    人，於民國九十六年十月二十九日晚間六時二十六分許，駕
    駛和運租車股份有限公司之車牌號碼一四六六—ＡＡ號租賃
    小貨車，沿臺北市松山區○○○路○段一七五巷北往南方向
    行駛，駛至民權東路一七五巷口欲左轉民權東路三段西往東
    車道時，適高鄭芳、乙○○由南朝北快速通行一七五巷口之
    行人穿越道，丙○○本應注意車前狀況，並隨時採取必要之
    安全措施，且行近行人穿越道前，應減速慢行，遇有行人穿
    越時，無論有無交通警察指揮或號誌指示，均應暫停讓行人
    先行通過，且當時情形天候晴，夜間有照明，路面鋪裝柏油
    、乾燥狀態、無缺陷、無障礙物，視距良好，並無不能注意
    之情事，竟疏未注意快速通行於前方行人穿越道之高鄭芳、
    乙○○，且未減速慢行、禮讓高鄭芳、乙○○優先通行，即
    加速左轉民權東路三段西往東車道行駛，致所駕駛小貨車左
    前車頭撞擊高鄭芳、乙○○，乙○○倒臥於行人穿越道上，
    受有頭部外傷、腦蜘蛛網下出血、左腓脛骨骨折、右肋骨骨
    折等傷害（起訴書誤載為右肋骨骨折、左腿小骨粉碎性骨折
    及腦出血），高鄭芳則被拖行約五公尺並經壓輾倒臥於該小
    貨車前後車輪間，受有顱骨粉碎骨折及頭胸鈍創骨折併出血
    ，經送醫急救仍於到院前死亡，嗣臺北市政府警察局交通警
    察大隊松山分隊警員據報前往處理，蔡明偉在現場向警員承
    認為肇事人，自首犯罪並接受裁判。
二、案經乙○○及高鄭芳之子甲○○訴由臺北市政府警察局松山
    分局報請臺灣臺北地方法院檢察署檢察官偵查起訴。
    理  由
一、上揭事實業據被告蔡明偉於警詢（見九十六年度偵字第二二
    六八一號卷第七至十頁）、偵查（見九十六年度相字第七○
    一號卷第三十至三二頁）及本院審理（見本院卷第二一、二
    五頁））中見坦承不諱，經核與證人劉泰旺於偵查中證述情
    節相符（見九十六年度相字第七○一號卷第三十至三二頁）
    ，另有長庚紀念醫院九十六年十月二十九日診斷證明書（見
    九十六年度相字第七○一號卷第二三頁）、九十六年十月三
    十日相驗筆錄（見九十六年度相字第七○一號卷第二八頁）
    、臺灣臺北地方法院檢察署檢察官九十六年十月三十日相驗
    屍體證明書（見九十六年度相字第七○一號卷第二九頁）、
    臺灣臺北地方檢察署檢驗報告書（見九十六年度相字第七○
    一號卷第三四至四十頁）、臺北市政府警察局松山分局交通
    分隊交通事故談話紀錄表（見九十六年度偵字第二二六八一
    號卷第十七頁）、道路交通事故現場圖（見九十六年度偵字
    第二二六八一號卷第十八頁）、臺北市政府警察局松山分局
    道路交通事故補充資料表（見九十六年度偵字第二二六八一
    號卷第十九頁）、道路交通事故調查報告表(一)、(二)（見九十
    六年度偵字第二二六八一號卷第二十、二一頁）、相驗及現
    場照片（見九十六年度偵字第二二六八一號卷第三一至六四
    頁）及臺安醫院九十六年十二月十三日普診字第○○二九八
    六四號診斷證明書（見九十七年度偵字第四五八號卷第十二
    、十三頁），足徵被告之自白與事實相符，堪以採信。綜上
    ，本件事證明確，被告犯行堪以認定，應依法論科。
二、核被告所為，係犯刑法第二百七十六條第二項之業務致死罪
    及同法第二百八十四條第二項前段之業務過失傷害罪，被告
    以一行為觸犯上揭業務過失致死罪及業務過失傷害罪，為想
    像競合犯，應依刑法第五十五條之規定，從重之業務過失致
    死罪處斷。而「汽車行近行人穿越道前，應減速慢行，遇有
    行人穿越時，無論有無交通警察指揮或號誌指示，均應暫停
    讓行人先行通過，此乃道路交通安全規則，為維護行人安全
    所規定之保護措施。汽車駕駛人，不依前揭規定讓行人優先
    通行，因而致人受傷或死亡，應負刑事責任者，並於道路交
    通管理處罰條例第八十六條第一項規定，加重其刑，用以促
    使汽車駕駛人提高警覺，注意行人安全。無論因故意或過失
    ，違反注意義務，未暫停讓行人先行通過，因而致人傷亡者
    ，均有上開加重其刑之適用。」，有最高法院八十八年度台
    上字第六九六號判決參照，被告為汽車駕駛人，未依前揭規
    定禮讓行人即被害人乙○○、高鄭芳優先通行，因而致被害
    人乙○○受傷、高鄭芳死亡，自應依道路交通管理處罰條例
    第八十六條第一項之規定加重其刑。又查，本件車禍於報案
    時未報明肇事人姓名，臺北市政府警察局松山分局交通分隊
    警員據報前往處理，被告在現場向警員承認為肇事人等情，
    有臺北市○○○○○道路交通事故肇事人自首情形紀錄表附
    卷足憑（見本院卷第十八頁），堪認被告犯本罪後，在有偵
    查犯罪職權之機關未發覺犯人為何人前，即自首為肇事人，
    且於事後接受審判，核符刑法第六十二條前段規定自首之要
    件，爰依刑法第六十二條前段之規定減輕其刑，並依法先加
    後減之。爰審酌被告為從事駕駛業務之人，未依前揭規定讓
    行人即被害人乙○○、高鄭芳優先通行，導致本件車禍之發
    生，導致被害人高鄭芳死亡，被害人乙○○所受傷勢亦屬嚴
    重，被告於事後未能積極與被害人家屬達成民事和解，迄未
    為任何賠償，惟被告事後坦承全部犯行，態度尚稱良好，及
    其品行、智識程度等一切情狀，量處如主文所示之刑。
據上論斷，應依刑事訴訟法第二百九十九條第一項前段、第二百
七十三條之一第一項，刑法第十一條前段、第二百七十六條第二
項、第二百八十四條第二項前段、第五十五條、第六十二條前段
，道路交通管理處罰條例第八十六條第一項，刑法施行法第一條
之一第一項、第二項前段，判決如主文。
本案經檢察官蔡立文到庭執行職務。
中    華    民    國    97    年    4     月    30    日
                  刑事第十四庭  法  官  李家慧
以上正本證明與原本無異。
如不服本判決，應於判決送達後10日內，向本院提出上訴狀。
                                書記官  鄭淑丰
中    華    民    國    97    年    4     月    30    日
附錄本件論罪科刑法條：
中華民國刑法第276條
（過失致死罪）
因過失致人於死者，處 2 年以下有期徒刑、拘役或 2 千元以下
罰金。
從事業務之人，因業務上之過失犯前項之罪者，處 5 年以下有期
徒刑或拘役，得併科3千元以下罰金。
中華民國刑法第284條
（過失傷害罪）
因過失傷害人者，處 6 月以下有期徒刑、拘役或 5 百元以下罰
金，致重傷者，處1年以下有期徒刑、拘役或5百元以下罰金。
從事業務之人，因業務上之過失傷害人者，處 1 年以下有期徒刑
、拘役或1千元以下罰金，致重傷者，處3年以下有期徒刑、拘役
或2千元以下罰金。


司法院資訊處製作；財團法人民間司法改革基金會備份。
